【裁判字號】    90,自,340
【裁判日期】    900611
【裁判案由】    詐欺
【裁判全文】
臺灣臺北地方法院刑事判決                          九十年度自字第三四０號
    自  訴  人  宏都舞場  設台北市○○街一一五號七樓
                有限公司
    代  表  人  乙○○
    被      告  甲○○
右列被告因詐欺案件，經自訴人提起自訴，本院判決如左：
    主      文
甲○○無罪。
    理      由
一、自訴意旨略以：如附件自訴狀所載。因認被告甲○○涉有刑法詐欺罪嫌。
二、按犯罪事實應依證據認定之，無證據不得推定其犯罪事實。又不能證明被告犯罪
    者，應諭知無罪之判決，刑事訴訟法第一百五十四條、第三百零一條第一項分別
    定有明文。次按事實之認定，應憑證據，如未能發現相當證據，或證據不足以證
    明，自不能以推測或擬制之方法，為裁判基礎（最高法院四十年臺上字第八六號
    判例參照）。再告訴人（自訴人亦同）之告訴，本以使被告受刑事訴追為目的，
    故其陳述是否與事實相符，自應調查其他證據，以資審認，苟其所為攻擊之詞，
    尚有瑕疵，則在此瑕疵未予究明以前，即不能遽採為斷罪之基礎（最高法院六十
    九年臺上字第一五三一號判例參照）。又認定犯罪事實，所憑之證據，雖不以直
    接證據為限，間接證據亦包括在內，然無論直接或間接證據，其為訴訟上之證明
    ，須於通常一般之人均不致於有所懷疑，而得確信其為真實之程度者，始得據之
    為有罪之認定，倘其證明尚未達到此一程度，而有合理性懷疑之存在時，即無從
    為有罪之認定，此亦有最高法院七十六年臺上字第四九八六號判例可資參照。
三、本件自訴人認被告涉犯詐欺罪嫌，無非以被告在自訴人公司上班，約定至少服務
    滿六個月以上，而被告僅上班二個多月，且其向客人所收取之帳款支票，均拒絕
    往來或印鑑不符，經自訴人追討，置之不理為主要依據；然本院查刑法第三百三
    十九條第一項之詐欺罪，須行為人施用詐術，致他人陷於錯誤而為財物之交付始
    可，如行為人並未施用詐術，或其所用方法不能認係詐術，亦不致使人陷於錯誤
    ，即均與該條之構成要件有間（最高法院四十六年度臺上字第二六０號判例參照
    ）。至於民事債務當事人間，若有未依債務本旨履行給付之情形，在一般社會經
    驗而言，原因非一；其因不可歸責之事由無法給付，或因合法得對抗他造主張抗
    辯而拒絕給付，甚至債之關係成立後，始行惡意遲延給付，皆有可能，非必出於
    自始無意給付之詐欺犯罪一端；又刑事被告依法不負自證無罪之義務，故在別無
    積極證據之情形下，自難違反刑事訴訟法第一百五十四條之規定，以被告單純債
    務不履行之狀態，推定被告自始即有不法所有之意圖而施用詐術。第查本件被告
    並非至自訴人公司消費，渠僅係在自訴人公司上班任職，尚難認有使自訴人陷於
    錯誤而為財物之交付；縱被告未依規定任職六個月以上及向客戶所收取之帳款支
    票有退票情事，或可能構成民事債務糾葛，應循民事途徑解決，核與詐欺罪之構
    成要件尚屬有間。此外本院復查無其他積極之證據，足認被告確有詐欺之情事；
    不能證明被告被訴犯行，自應為被告無罪之諭知，以昭公允。
四、被告經合法傳喚無正當理由不到庭，本院認應諭知無罪之案件，爰不待其陳述逕
    行判決。
五、據上論斷，應依刑事訴訟法第三百四十三條、第三百零一條第一項、第三百零六
    條，判決如主文
中      華      民      國      九十      年      六      月    十一    日
                                  臺灣臺北地方法院刑事第六庭
                                          法  官    梁耀鑌
右正本證明與原本無異。
如不服本判決，應於判決送達後十日內向本院提出上訴狀 (應附繕本) ，上訴於
臺灣高等法院。
                                          書記官    梁淑時
中      華      民      國      九十      年      六      月    十三    日


司法院資訊處製作；財團法人民間司法改革基金會備份。
